臺灣臺中地方法院民事判決
110年度訴字第2130號
原      告  張軒浩  
訴訟代理人  陳頂新律師
複代理人    黃譓蓉律師
被      告  張詠竣  

上列當事人間確認本票債權不存在等事件，本院於110年11月26
日言詞辯論終結，判決如下：
    主    文
確認被告執有如附表所示本票，對於原告之本票債權及利息債權
均不存在。
被告應將如附表所示本票返還原告。
被告不得持本院110年度司票字第3392號本票裁定對原告聲請強
制執行。
訴訟費用由被告負擔。 
    事實及理由
一、本件被告張詠竣受合法通知，未於最後言詞辯論期日到場，
    經原告依民事訴訟法第385條聲請一造辯論判決，核無民事
    訴訟法第386條所列各款情形，爰依原告之聲請，由其一造
    辯論而為判決。
二、原告主張：
　㈠本件被告張詠竣執有原告所簽發發票日載為民國108年10月29
    日、到期日為109年1月29日、票號CH0000000、票面金額為
    新臺幣(下同)600,000元本票壹紙；及發票日載為108年10月
    29日、到期日為109年1月29日、票號CH0000000、票面金額
    為400,000元本票壹紙(下合稱系爭本票)，聲請本院110年度
    司票字第3392號民事裁定准許強制執行，則系爭本票既由被
    告持有且已行使票據權利，而原告否認系爭本票債權，顯然
    兩造就系爭本票債權存在與否已有爭執，如不訴請確認，原
    告在私法上之地位將有受侵害之危險，且此法律關係存否不
    明確之爭執，得以確定判決除去，原告提起本件確認之訴即
    有受確認判決之法律上利益，合先敘明。
　㈡經查，被告執有原告所簽發之系爭本票聲請本院110年度司票
    字第3392號民事裁定准許強制執行，原告並於110年6月23日
    收受前開裁定，惟原告簽發系爭本票時並未記載發票日，亦
    未授權任何人補充記載，系爭本票之發票日事後被他人加以
    記載而偽造，故系爭本票因未記載發票日而屬無效票據，被
    告不得享有系爭本票之票據權利甚明。退步言，縱認系爭本
    票有效，然原告自108年11月29日起至今，陸續支付被告共
    計1,216,200元，已逾系爭本票所載總金額即1,000,000元，
    是系爭本票債權業經原告全部清償完畢而不存在，被告自不
    得據系爭本票向原告請求負擔票據責任自明，爰依民法不當
    得利之法律關係請求被告返還系爭票據。
　㈢訴之聲明：⒈確認被告持有原告所簽發如附表所示之本票債權
    ，及前開本票自109年1月30日起至清償日止，按年息6%計算
    之利息債權均不存在。⒉被告應將前項本票2紙返還原告。⒊
    被告不得持本院110年度司票字3392號本票裁定對原告為強
    制執行。
三、被告張詠竣經合法通知未於言詞辯論期日到場，亦未提出書
    狀作何聲明或陳述。
四、本院之判斷：　　
　㈠按確認之訴非原告有即受確認判決之法律上利益者，不得提
    起。所謂即受確認判決之法律上利益，係指法律關係之存否
    不明確，原告主觀上認其在法律上之地位有不安之狀態存在
    ，且此種不安之狀態，能以確認判決將之除去者而言，若縱
    經法院判決確認，亦不能除去其不安之狀態者，即難認有受
    確認判決之法律上利益（最高法院52年台上字第1240號判例
    參照）。查被告持有原告簽發如附表所示之本票2張，聲請
    本院以110年度司票字第3392號裁定准予強制執行，而原告
    則起訴主張該2紙本票對原告之本票債權不存在，是自形式
    而為觀察，兩造顯就該2紙本票之債權存在與否互有爭執，
    導致該2紙本票之權利存否尚欠明確，且該2紙本票之權利是
    否存在，關乎被告得否持本院110年度司票字第3392號裁定
    ，聲請強制執行原告之財產，連帶影響原告在私法上之權利
    。從而，原告提起本件確認之訴，應有受確認判決之法律上
    利益，合先敘明。
　㈡原告主張系爭本票經被告執向本院聲請本票裁定准許強制執
    行，而系爭本票因未記載發票日而屬無效票據，是被告自行
    填載發票日，及該本票債權已清償完畢之事實，業據提出兩
    造通訊軟體Line照片截圖、原告國泰世華銀行帳戶自108年1
    1月至110年3月匯款明細為證（見本院卷第29-48頁），且經
    本院調閱本院110年度司票字第3392號裁定全卷核閱無訛，
    被告經合法通知未到庭，亦未提出書狀答辯，依照民事訴訟
    法第280條第3項前段準用第1項前段之規定，視同自認，是
    原告之主張堪信為真實。
　㈢按票據法第120條第1項規定：「本票應記載左列事項，由發
    票人簽名：一、表明其為本票之文字。二、一定之金額。三
    、受款人之姓名或商號。四、無條件擔任支付。五、發票地
    。六、發票年、月、日。七、付款地。八、到期日。」。再
    由同條第2項至第5項規定可知，倘本票未載到期日、受款人
    、發票地、付款地者，票據法各有規定而得認定，是本票之
    發票日、金額，為本票之應記載事項之一，灼然甚明。又按
    欠缺本法所規定票據上應記載事項之一者，其票據無效，票
    據法第11條第1項前段定有明文。準此，若本票未記載發票
    日，即屬無效票據。再按本票本身是否真實，應由執票人負
    證明之責，故發票人主張本票係偽造，自應由執票人就本票
    為真正之事實，先負舉證之責（最高法院70年度台上字第10
    16號判決意旨參照）。查，原告簽發如附表所示本票時，未
    填發票日，業經本院認定如前。從而，原告主張系爭本票因
    未載發票日之應記載事項，為無效票據，本票債權及利息債
    權均不存在，被告不得執系爭本票裁定對原告為強制執行，
    即屬有據。而被告既無本票債權，持有系爭本票即無法律上
    原因，原告依不當得利之規定請求被告返還，亦屬有據。
五、綜上所述，原告請求確認被告持有如附表所示之系爭本票2
    紙對原告之本票債權及利息債權不存在，依不當得利之法律
    關係請求被告將該系爭本票返還原告，及被告不得持系爭本
    票裁定為執行名義，對原告之財產為強制執行，為有理由，
    應予准許。
六、本件事證明確，兩造其餘攻擊或防禦方法及所用之證據，經
    本院斟酌後，認為均不足以影響判決結果，無庸逐一論述，
    附此敘明。
七、訴訟費用負擔：依民事訴訟法第78條。
中　　華　　民　　國　　110 　年　　12　　月　　24　　日
                  民事第五庭　法  官  王奕勛
附表
編號 發票日 票面金額 到期日 票據號碼 1 108年10月29日 600,000元  109年1月29日 CH0000000 2 108年10月29日 400,000元  109年1月29日 CH0000000 
以上正本係照原本作成。
如對本判決上訴，須於判決送達後20日內向本院提出上訴狀。如
委任律師提起上訴者，應一併繳納上訴審裁判費。
中　　華　　民　　國　　110 　年　　12　　月　　24　　日
                              書記官  高偉庭